臺灣臺中地方法院民事裁定　　　　　　　 96年度抗字第332號
抗　告　人　丙○○
代　理　人　陳彥慈
相　對　人　台中商業銀行股份有限公司
法定代理人　甲○○
代　理　人　乙○○
上列當事人間拍賣抵押物事件，抗告人對於民國96年10月9日本
院96年度拍字第1367號所為裁定提起抗告，本院合議庭裁定如下
：
    主    文
抗告駁回。
抗告程序費用新臺幣壹仟元由抗告人負擔。
    理    由
一、本件相對人主張：第三人即債務人鄭振修以其所有如原裁定
    附表所示之不動產，為擔保相對人對於債務人鄭振修之債權
    ，經設定本金最高限額新臺幣（下同）600萬元之抵押權作
    為擔保，且經依法登記。嗣債務人鄭振修於(1)民國（下同）
    95年9月18日；(2)94年7月29日；(3)(4)93年10月12日，分別向
    相對人借款(1)700萬元；(2)500萬元；(3)100萬元；(4)100萬元
    ，約定有利息、遲延利息及違約金，清償日期為(1)96年9月
    18日；(2)99年7月29日；(3)(4)98年10月12日，應按月繳納本
    息，如一次未履行，即喪失期限利益。詎債務人鄭振修自(1)
    96年7月18日；(2)96年6月29日；(3)(4)95年10月12日起即未繳
    納本息，應視同全部到期，尚欠本金共11,378,834元及利息
    、遲延利息及違約金；另上開抵押物於96年8月26日移轉登
    記與抗告人。為此，爰聲請拍賣抵押物以資受償。而原裁定
    法院依民法第873條第1項及第867條規定，准許相對人之聲
    請。
二、抗告意旨略謂：相對人聲請拍賣抵押物之系爭抵押權設定，
    已由債務人鄭修振於96年9月4日清償700萬元而歸於消滅，
    且清償金額已高於原設定金額600萬元，則相對人仍以積欠
    債務為由聲請拍賣抵押物，於法不合。又系爭抵押物之價值
    應達1,800萬元，遠高於相對人主張之債權金額，第三人鄭
    修振亦已入款並願按期繳納各期費用，但相對人蓄意不為扣
    款，仍執意聲請拍賣抵押物。債務人既無遲延給付，且仍如
    期提出繳納所需各期費用，即無遲延責任，相對人依此聲請
    裁定拍賣抵押物，亦於法無據等語，並求為廢棄原裁定。
三、按民法第873條第1項規定，抵押權人於債權已屆清償期而未
    受清償者，得聲請法院拍賣抵押物，就其賣得價金而受清償
    。故抵押權人依此規定聲請拍賣抵押物，係屬非訟事件，法
    院所為准駁之裁定，無確定實體法上法律關係存否之性質，
    於債權及抵押權之存否，亦無既判力。從而只須其抵押權已
    經依法登記，且抵押債權已屆清償期而未受清償，法院即應
    為准許拍賣抵押物之裁定。茲查：債務人鄭振修以其所有如
    原裁定附表所示之不動產，為擔保相對人對於債務人鄭振修
    之債權，經設定本金最高限額600萬元之抵押權作為擔保，
    且經依法登記，此有抵押權設定契約書、土地及建物登記謄
    本在卷可稽。又債務人鄭振修於95年9月18日、94年7月29日
    分別向相對人借款700萬元、500萬元，此有借據2紙足參；
    另債務人鄭振修於93年10月12日擔任第三人台中香食材有限
    公司向相對人借款100萬元、100萬元之連帶保證人，亦有借
    據2紙可憑（按相對人主張鄭振修為借款人，尚有未洽）。
    而債務人嗣後於96年9月4日清償700萬元，現欠相對人3,544
    ,629 元，且各筆借款均已視同到期等情，業據相對人之代
    理人於96年11月26日調查期日陳述明確，並有其提出之本院
    95年度促字第87022號及96年度促字第3422號支付命令及確
    定證明書附卷可查。本件抵押債權既然已屆清償期，且尚有
    3,544,629元未受清償，則法院即應為准許拍賣抵押物之裁
    定。從而抗告人以前述事由提起本件抗告，請求廢棄原裁定
    ，即無理由，應予駁回。
四、結論：本件抗告為無理由，爰依非訟事件法第46條、第21條
    第2項、第24條第1項，民事訴訟法第495條之1第1項、第449
    條第1項、第78條，裁定如主文。
中　　華　　民　　國　　96　　年　　11　　月　　30　　日
                民事第三庭　審判長法　官　林洲富
                                  法　官　謝慧敏
                                  法　官　游文科
正本係照原本作成。
如不服本裁定，僅得於收受本裁定正本送達後10日內，以適用法
規顯有錯誤為理由，向本院提出再抗告狀（須附繕本一份及繳納
再抗告裁判費新臺幣1,000元），經本院許可後始可再抗告，前
項許可，以原裁定所涉及之法律見解具有原則上重要性者為限。
中　　華　　民　　國　　96　　年　　11　　月　　30　　日
                                  書記官  謝坤冀
